【裁判字號】    98,訴,1744
【裁判日期】    981030
【裁判案由】    違反毒品危害防制條例
【裁判全文】
臺灣彰化地方法院刑事判決              98年度訴字第1744號
公  訴  人  臺灣彰化地方法院檢察署檢察官
被      告  甲○○
上列被告因違反毒品危害防制條例案件，經檢察官提起公訴（98
年度毒偵字第1510號），本院合議庭裁定由受命法官獨任進行簡
式審判程序，茲判決如下：
    主  文
甲○○施用第一級毒品，累犯，處有期徒刑壹年；又施用第二級
毒品，累犯，處有期徒刑陸月。應執行有期徒刑壹年肆月。
    犯罪事實
一、甲○○曾於民國92年間因施用第1 級毒品案件，經本院以92
    年度訴字第796 號刑事判決判處有期徒刑10月確定，並於93
    年10月31日縮刑期滿執行完畢。其前於90年間因施用毒品案
    件，經本院以90年度毒聲字第2942號裁定送勒戒處所觀察、
    勒戒後，認有繼續施用毒品之傾向，經本院以90年度毒聲字
    第3729號裁定令入戒治處所施以強制戒治，已於91年10月8
    日強制戒治期滿釋放，經臺灣彰化地方法院檢察署檢察官以
    91年度戒毒偵字第1000號為不起訴處分確定；復於前揭強制
    戒治執行完畢釋放5 年內，於94年間因連續施用第1 、2 級
    毒品案件，經本院於95年1 月20日以95年度訴字第29號刑事
    判決各判處有期徒刑1 年2 月、6 月，應執行有期徒刑1 年
    6 月，並於95年2 月6 日確定。詎其不知悔改，明知海洛因
    及甲基安非他命，分別業經公告為毒品危害防制條例第2 條
    第2 項第1 、2 款所列管之第1 、2 級毒品，不得非法持有
    、施用，竟於前揭強制戒治執行完畢釋放後5 年內，於94年
    間再犯施用毒品案件，經法院判處罪刑確定後，復分別基於
    施用第1 級毒品海洛因、第2 級毒品甲基安非他命之犯意，
    (一)於98年5 月19日下午5 時30分，在其位於彰化縣大村鄉○
    ○路154 號之1 住處內，將海洛因摻水以注射針筒注射入體
    內之方式，施用第1 級毒品海洛因1 次；(二)另於98年5 月19
    日下午5 時30分即前揭施用海洛因完畢後之某時，亦在其位
    於上址住處內，將甲基安非他命以玻璃球吸食器隔熱燒烤吸
    食煙霧之方式，施用第2 級毒品甲基安非他命1 次。嗣經警
    方於98年5 月21日下午5 時25分，在彰化縣大村鄉○○路15
    4 號之1 前，因其另違反毒品危害防制條例案件經通緝而逮
    捕查獲，並於同日下午5 時45分採尿送驗後，始知上情
二、案經彰化縣警察局員林分局報請臺灣彰化地方法院檢察署檢
    察官偵查起訴。
    理  由
一、本案被告甲○○所犯係死刑、無期徒刑、最輕本刑為3 年以
    上有期徒刑以外之罪，其於準備程序就前揭被訴事實為有罪
    之陳述，經受命法官告知簡式審判程序之旨，並聽取其與公
    訴人之意見後，本院認無不得或不宜改依簡式審判程序進行
    之處，爰依刑事訴訟法第273 條之1 第1 項、第284 條之1
    ，裁定本案由受命法官獨任進行簡式審判程序，合先敘明。
二、訊據被告對其於上揭時、地，分別施用第1 級毒品海洛因及
    第2 級毒品甲基安非他命各1 次之事實，於本院審理時均坦
    承不諱（參見本院98年10月21日審判筆錄）。另查：
  (一)被告係於98年5 月21日下午5 時45分，經警方採集被告尿液
    送驗結果及臺灣彰化地方法院檢察署送請複驗結果，分別呈
    嗎啡、甲基安非他命陽性反應，此有詮昕科技股份有限公司
    98年6 月12日報告編號00000000號、98年9 月14日報告編號
    00000000號濫用藥物尿液檢驗報告及委託檢驗尿液代號與真
    實姓名對照認證單各1 份（參見彰化縣警察局員林分局員警
    分偵字第0980014295號警卷第4 頁、第5 頁；臺灣彰化地方
    法院檢察署98年度毒偵字第1510號偵查卷宗第10頁）附卷可
    參，足見被告確有施用第1 、2 級毒品海洛因、甲基安非他
    命各1 次之事實，應可認定。
  (二)按海洛因施用入人體後水解還原成嗎啡，再循嗎啡之代謝方
    式排出體外，業據行政院衛生署藥物食品檢驗局73藥檢壹字
    第030221號函說明綦詳，且依醫學臨床實驗及根據英國藥學
    會出版Isolation and Indentification of Drugs一書第2
    版載明：口服或注射海洛因後可快速吸收，並於血液中迅速
    代謝成6 —乙醯嗎啡，然後轉變成嗎啡；再毒品施用後於尿
    液、血液中可檢出之最大時限，與施用劑量、施用頻率、施
    用方式、施用者飲水量之多寡、個人體質、檢體收集時間點
    及所用檢測方法之靈敏度等因素有關，因個案而異，一般於
    尿液中可檢出之最大時限，古柯鹼為施用後1 至4 天、海洛
    因為2 至4 天、嗎啡為2 至4 天、大麻為1 至10天、安非他
    命為1 至4 天、甲基安非他命為1 至5 天、MDMA為1 至4 天
    、MDA 為1 至4 天、Ketamine為2 至4 天等語，業經行政院
    衛生署管制藥品管理局92年7 月23日管檢字第0920005609號
    函載明明確。另純甲基安非他命之游離基為無色或淡黃色之
    油狀物，具輕微腥味、胺臭，而實際上甲基安非他命多以鹽
    酸鹽或硫酸鹽存在，形成白色、微帶苦味之結晶性粉末或似
    冰糖之片狀結晶，該結晶極易溶於水或酒精，目前國內發現
    的均為甲基安非他命之鹽酸鹽，可以口服、鼻吸、煙吸或注
    射等方式施用等語，亦經行政院衛生署管制藥品管理局93年
    2 月9 日管宣字第0930001092號函載明明確。是參酌前揭報
    告，被告自白於前揭時間分別有施用第1 級毒品海洛因、第
    2 級毒品甲基安非他命各1 次之犯行等語，核與事實相符，
    應堪採信。
  (三)施用第1 、2 級毒品為犯罪行為，毒品危害防制條例第10條
    定有處罰明文。故施用第1 、2 級毒品者，依前揭規定本應
    科以刑罰。惟基於刑事政策，對合於一定條件之施用者，則
    依同條例第20條、第23條之規定，施以觀察、勒戒及強制戒
    治之保安處分。毒品危害防制條例於92年7 月9 日修正公布
    ，自93年1 月9 日施行，其中第20條、第23條將施用毒品之
    刑事處遇程序，區分為「初犯」及「5 年內再犯」、「5 年
    後再犯」。依其立法理由之說明：「初犯」，經觀察、勒戒
    或強制戒治後，應為不起訴處分或不付審理之裁定；經觀察
    、勒戒或強制戒治執行完畢釋放後，「5 年內再犯」者，因
    其再犯率甚高，原實施之觀察、勒戒及強制戒治既已無法收
    其實效，爰依法追訴或裁定交付審理。至於經觀察、勒戒或
    強制戒治執行完畢釋放後，「5 年後再犯」者，前所實施之
    觀察、勒戒或強制戒治已足以遮斷其施用毒品之毒癮，為期
    自新及協助其斷除毒癮，仍適用「初犯」規定，先經觀察、
    勒戒或強制戒治之程序。從而依修正後之規定，僅限於「初
    犯」及「5 年後再犯」2 種情形，始應先經觀察、勒戒或強
    制戒治程序。倘被告於5 年內已再犯，經依法追訴處罰，縱
    其第3 次（或第3 次以上）再度施用毒品之時間，在初犯經
    觀察、勒戒或強制戒治執行完畢釋放5 年以後，已不合於「
    5 年後再犯」之規定，且因已於「5 年內再犯」，顯見其再
    犯率甚高，原實施觀察、勒戒或強制戒治，已無法收其實效
    ，即應依該條例第10條處罰（最高法院95年度第7 次刑事庭
    會議決議、最高法院97年度第5 次刑事庭會議決議要旨參照
    ）。經查，被告前於90年間因施用毒品案件，經本院以90年
    度毒聲字第2942號裁定送勒戒處所觀察、勒戒後，認有繼續
    施用毒品之傾向，經本院以90年度毒聲字第3729號裁定令入
    戒治處所施以強制戒治，已於91年10月8 日強制戒治期滿釋
    放，經臺灣彰化地方法院檢察署檢察官以91年度戒毒偵字第
    1000號為不起訴處分確定；復於前揭強制戒治執行完畢釋放
    5 年內，於94年間因連續施用第1 、2 級毒品案件，經本院
    於95年1 月20日以95年度訴字第29號刑事判決各判處有期徒
    刑1 年2 月、6 月，應執行有期徒刑1 年6 月，並於95年2
    月6 日確定等情之事實，此有臺灣高等法院被告前案紀錄表
    、臺灣彰化地方法院檢察署刑案資料查註紀錄表各1 份附卷
    可參。被告前既曾因施用毒品案件，經強制戒治後，復於強
    制戒治執行完畢釋放後5 年內，再犯施用毒品罪，經法院判
    處罪刑，嗣後業經確定，被告於犯罪事實欄一(一)(二)所示時間
    分別再度施用海洛因、甲基安非他命之犯行等情，即非屬毒
    品危害防制條例第20條第3 項所定「5 年後再犯」之情形，
    檢察官逕行起訴，要無不合。依前開說明，本案被告上開所
    為，係於上揭強制戒治執行完畢釋放後5 年內，再犯施用毒
    品罪，且經法院判處罪刑後，各再度犯本案之毒品危害防制
    條例第10條第1 、2 項施用第1 、2 級毒品罪，本案事證明
    確，被告上開犯行均應堪認定。
三、按海洛因、甲基安非他命分別為毒品危害防制條例第2 條第
    2 項第1 、2 款所明定之第1 、2 級毒品。核被告就犯罪事
    實欄一(一)部分所為，係犯毒品危害防制條例第10條第1 項之
    施用第1 級毒品罪；另就犯罪事實欄一(二)部分所為，係犯毒
    品危害防制條例第10條第2 項之施用第2 級毒品罪。被告各
    次持有第1 、2 級毒品進而施用，其持有之低度行為分別為
    施用之高度行為所吸收，均不另論持有毒品之罪。被告所犯
    上開2 罪，罪名各別，行為互異，應分論併罰。另查，被告
    曾於92年間因施用第1 級毒品案件，經本院以92年度訴字第
    796 號刑事判決判處有期徒刑10月確定，並於93年10月31日
    縮刑期滿執行完畢等情，此有臺灣高等法院被告前案紀錄表
    、臺灣彰化地方法院檢察署刑案資料查註紀錄表各1 份存卷
    可考，其於5 年內故意再犯本案有期徒刑以上之2 罪，均為
    累犯，應依刑法第47條第1 項之規定，各加重其刑。爰審酌
    被告前因施用毒品案件，經強制戒治執行完畢釋放後5 年內
    ，再犯施用毒品罪，且經法院判處罪刑後，仍未能徹底戒絕
    毒品，復犯本案施用毒品罪，顯見其無戒毒悔改之意，惟念
    其施用毒品乃自戕一己之身體健康，尚未對他人造成危害，
    且犯後已坦承犯行，態度良好等一切情狀，各量處如主文所
    示之刑，並定其應執行之刑。
據上論斷，應依刑事訴訟法第273 條之1 第1 項、第299 條第1
項前段，毒品危害防制條例第10條第1 項、第2 項，刑法第11條
前段、第47條第1 項、第51條第5 款，判決如主文。
本案經檢察官邱鼎文到庭執行職務。
中    華    民    國    98    年    10    月    30    日
                  刑事第三庭          法  官  唐中興
以上證明與原本無異。
如不服本判決應於收受判決後10日內向本院提出上訴書狀，並應
敘述具體理由；其未敘述上訴理由者，應於上訴期間屆滿後20日
內向本院補提理由書（均須按他造當事人之人數附繕本）「切勿
逕送上級法院」。
中    華    民    國    98    年    10    月    30    日
                                      書記官  吳政
【附錄本案判決論罪科刑法條全文】：
毒品危害防制條例第10條
施用第1級毒品者，處6月以上5年以下有期徒刑。
施用第2級毒品者，處3年以下有期徒刑。


司法院資訊處製作；財團法人民間司法改革基金會備份。
